【裁判字號】    99,上易,1786
【裁判日期】    991111
【裁判案由】    竊盜等
【裁判全文】
臺灣高等法院刑事判決                99年度上易字第1786號
上  訴  人
即  被  告  甲○○
上列上訴人因竊盜等案件，不服臺灣士林地方法院98年度易字第
226號，中華民國99年5月21日第一審判決（起訴案號：臺灣士林
地方法院檢察署97年度偵字第14701 號），提起上訴，本院判決
如下：
    主  文
上訴駁回。
    事  實
一、甲○○原係臺北縣汐止市（起訴書誤載為汐止鎮○○○街18
    4 號房屋（下稱系爭房屋）之所有權人，該屋經原審法院民
    事執行處查封拍賣後（臺灣士林地方法院94年度執字第9891
    號拍賣抵押物強制執行事件），由乙○○拍定買受，並經原
    審法院民事執行處於民國95年8 月23日發給不動產權利移轉
    證書，又於95年9 月7 日辦理所有權登記完竣，由乙○○取
    得該房屋所有權，嗣甲○○拒絕遷讓房屋，乙○○即聲請原
    審法院民事執行處命甲○○及同案債務人煒盛機械股份有限
    公司遷讓系爭房屋，於96年11月27日由原審法院民事執行處
    書記官蔡東晏進行現場勘點程序，復於97年1 月15日執行遷
    讓點交系爭房屋程序，該日經乙○○之代理人陳昱銘同意後
    ，將甲○○遺留於系爭房屋內物品載明於遺留物清單，以利
    甲○○日後取回，而於97年2 月27日強制執行程序中，並約
    定甲○○可於97年2 月28日起至同年3 月5 日止，進入系爭
    屋內搬運其遺留物，惟不可損壞房屋及其定著物。詎甲○○
    於97年3 月1 日上午8 時許，經工作人員謝愛珠開啟該屋大
    門而進入屋內後，竟為搬運其所遺留於現場之巨大機具，而
    基於毀損之犯意，指示不知情之搬運工人李峰霖等人，以焊
    切方式毀損上址1 樓增建處（起訴書誤載為1 樓）之牆壁鐵
    片，足生損害於乙○○，又另基於意圖為自己不法所有之犯
    意，於同日某時，以不詳方式竊取乙○○所有之上址房屋2
    樓前陽台不鏽鋼門乙只得逞。嗣謝愛珠於當日下午5 時許，
    到場鎖門查看時始悉上情。
二、案經乙○○於97年8 月12日合法提起告訴暨臺北縣政府警察
    局汐止分局報告臺灣士林地方法院檢察署檢察官偵查起訴。
    理  由
壹、程序方面：
一、按犯罪之被害人，得為告訴。又告訴乃論之罪，其告訴應自
    得為告訴之人知悉犯人之時起，於6 個月內為之，刑事訴訟
    法第232 條、第237 條第1 項定有明文。本案被告甲○○毀
    損乙○○所有上址1 樓增建處之牆壁鐵片部分，發生於97年
    3 月1 日，而告訴人即被害人甲○○於97年8 月12日具狀向
    臺灣士林地方法院檢察署提起提起告訴（見第2830號他字卷
    第1 頁），尚未逾6 個月之告訴期間，其告訴合法，合先敘
    明。
二、本院下列所引用卷內之文書證據、證物之證據能力部分，並
    無證據證明係公務員違背法定程式所取得，且檢察官、被告
    及辯護人於本院亦均未主張排除下列文書證據、證物之證據
    能力，且迄本院言詞辯論終結前均未表示異議，本院審酌前
    揭文書證據並無顯不可信之情況與不得作為證據之情形，依
    刑事訴訟法第158 條之4 反面解釋及第159 條之4 之規定，
    應認均有證據能力。
貳、實體方面：
一、有罪部分：
  (一)上訴人即被告甲○○固承認於上開時地，僱用不知情之工人
    李峰霖等人拆卸其遺留於系爭房屋內物品之事實，惟矢口否
    認有何毀損、竊盜之犯行，辯稱：伊叫工人處理1 樓工廠部
    分，並未毀損1 樓增建處牆壁鐵片，因鐵皮本來就破爛，當
    機器運走後，牆壁鐵皮就爛掉，拿走的東西均係屬於伊之配
    備，伊並未上到2 樓，伊沒有拿不銹鋼鐵門，伊不知道東西
    何時被推走云云。
  (二)經查：
    1.被告於警詢自承：確有將2 樓前陽台不鏽鋼門拆走，搬運
      工人可能於搬運過程中破壞牆壁等語（見第2830號他字卷
      第57 至58 頁）；於原審審理中自承：搬運機器時有拆卸
      該屋牆壁鐵片，之後並將鐵片交由收廢鐵之人處理等語（
      見原審卷第81頁正、反面）；核與證人即工作人員謝愛珠
      於原審審理時證稱：因陳昱銘委託伊早上去系爭房屋開門
      ，讓被告搬東西，晚上再去鎖門，伊只負責開門及鎖門，
      並未居住於該處，伊曾於97年2 月29日進入系爭房屋內，
      當時伊見到2 樓前陽台不鏽鋼門仍存在。翌日即97年3 月
      1 日早上開門時，伊特別交代被告勿破壞房屋牆壁等物，
      但當日下午伊巡視時，發現系爭房屋以鐵片作成之牆壁遭
      焊切掉，而他字卷第22頁上方及中間照片是從系爭房屋內
      部往外照相，伊即於97年3 月2 日白天拍攝他字卷第18至
      22頁之照片存證等語（見原審卷第78頁反面、第80至81頁
      ）；證人陳昱銘於原審審理時證稱：系爭房屋2 樓前陽台
      原有一不鏽鋼門，而被告毀損之牆壁係位於該屋1 樓加蓋
      處，該處位置原為夾層鐵皮，亦即他字卷第22頁上方及中
      間照片所示，而非鐵捲門等語（見原審卷第77頁反面、第
      78頁）相符。復有謝愛珠提出之工作報告、現場照片、現
      場進出人員工作清單、原審法院民事執行處96 年 度執字
      第39598 號案卷可佐（見第2830號他字卷第17頁、第20頁
      、第22頁、第14701 號偵查卷第24頁、原審卷第101 頁）
      。至遍查卷內證據資料，尚無從查悉被告係以何種工具竊
      盜，或該工具是否可供兇器使用，是此部分僅能認定被告
      係以不詳方式竊取之。是被告確於97年3 月1 日，為搬運
      其所遺留於現場之巨大機具，而指示不知情之搬運工人李
      峰霖等人，以焊切方式毀損上址1 樓增建處之牆壁鐵片，
      又於當日某時，以不詳方式拆除告訴人乙○○所有之該屋
      2 樓前陽台不鏽鋼門而竊取之客觀事實，洵堪認定。
    2.又由現場拍攝上址房屋牆壁鐵片遭破壞之狀況，該處遭焊
      切而洞開之範圍極大（見第2830號他字卷第22頁上方及中
      間照片），顯非因搬運過程中不慎或過失所造成，足見被
      告係蓄意毀損該屋牆壁鐵片，至為昭然。而上開不鏽鋼門
      並非遺留物清單內所載屬於被告所有之遺留物品，有該遺
      留物清單在卷可稽（見第2830號他字卷第13至14頁），當
      屬該系爭房屋之一部分，被告自承將之拆走，已如前述，
      被告將之取走，其意圖不法所有而竊取該不鏽鋼門乙只之
      竊盜犯行，亦甚為明確。是被告上開所辯，乃卸責之詞，
      不可採信。
    3.證人即搬運工人李峰霖雖於原審審理時證稱：進入系爭房
      屋拆卸物品時，該屋牆壁並未受損，伊亦未毀損或拆卸牆
      壁云云（見原審卷第55頁、第57頁），惟檢察官於原審審
      理詰問證人李峰霖此部分時，僅提示被告之警詢筆錄，並
      未持照片予證人再行確認（見原審卷第55頁），致證人李
      峰霖可能有所誤認，而為上開顯與其他證人、被告相歧異
      之答稱，是此部分證詞自非可採，惟仍無礙於本件犯罪事
      實之認定。
    4.被告雖具狀辯稱毀損之上址1 樓增建處牆壁鐵片，屬水利
      地，並非被告遭法院拍賣之所有權地，並非點交之物云云
      （見本院卷第11至12頁）。惟上址1 樓增建處不僅為臺灣
      士林地方法院94年度執字第9891號拍賣公告併付拍賣之標
      的，且亦為臺灣士林地方法院96年度訴字第474 號民事判
      決，命被告煒盛機械股份有限公司、甲○○返還乙○○應
      騰空遷讓房屋之部分，有該判決內容可稽（見第2830號他
      字卷第34至38頁），是該上址1 樓增建處自屬告訴人乙○
      ○所拍得之建物，被告所辯，誠屬無據。
    5.綜上所述，本案事證至為明確，被告犯行堪以認定，應予
      依法論科。
  (三)核被告所為，係犯刑法第354 條毀損罪、第320 條第1 項竊
    盜罪。又被告利用不知情之搬運工人為毀損行為，為間接正
    犯。被告所犯上開2 罪，犯意各別，行為互殊，應予分論併
    罰。
二、原審不另為無罪及不受理諭知部分：
  (一)公訴意旨略以：被告甲○○基於毀損及意圖為自己不法所有
    之犯意，於97年3 月1 日上午8 時許，趁進入上址拿取其於
    所遺留於現場之巨大車床等物品之際，僱用不知情之工人，
    毀損上址1 樓電源配線、空調風管、2 樓窗戶（原載為1 樓
    窗戶，業經檢察官於99年3 月30日原審審理程序中當庭更正
    ，見原審卷第74頁），致令不堪用，並拆除1 樓室內天車及
    軌道、電源開關箱、夾層玻璃窗、電源配線、1 樓加蓋部分
    之天車及軌道而竊取之，足生損害於告訴人乙○○，因認被
    告甲○○此部分涉有刑法第354 條毀損罪、第320 條第1 項
    竊盜罪云云。
  (二)按犯罪事實應依證據認定之，無證據不得認定犯罪事實，刑
    事訴訟法第154 條第2 項定有明文。檢察官就被告犯罪事實
    ，應負舉證責任，並指出證明之方法。因此，檢察官對於起
    訴之犯罪事實，應負提出證據及說服之實質舉證責任。倘其
    所提出之證據，不足為被告有罪之積極證明，或其指出證明
    之方法，無從說服法院以形成被告有罪之心證，基於無罪推
    定之原則，自應為被告無罪判決之諭知（最高法院92年台上
    字第128 號判例參照）。又本件被告被訴觸犯刑法第354 條
    之毀損罪，依同法第357 條之規定，須告訴乃論。亦即須有
    告訴權人提出告訴始得追訴處罰，而所謂「未經告訴」，係
    指未經合法告訴，包括依法不得告訴及告訴不合法，合先敘
    明。
  (三)檢察官認為被告涉犯前揭罪嫌，無非係以被告供述、告訴代
    理人李建宏、阮祺詳之指訴、謝愛珠出具之工作報告及現場
    照片15張，及原審法院96年度訴字第474 號民事判決書、96
    年度民執字第39598 號案件於97年1 月15日執行（點交）筆
    錄及現場遺留物清單、97年2 月27日執行（調查）筆錄為據
    。被告堅詞否認有何毀損、竊盜之犯行，辯稱：1 樓電源配
    線、空調風管、1 樓室內天車及軌道、電源開關箱、電源配
    線、1 樓加蓋部分之天車及軌道均為遺留物車床之相關配備
    ，故伊將之併同拆離，而夾層玻璃窗本就不存在，又伊搬遷
    時並未弄壞窗戶等語。
  (四)惟查：
  1.被訴竊盜部分：
    (1)1 樓室內天車及軌道、電源開關箱、電源配線、1 樓加蓋
      部分之天車及軌道部分：
      證人即執行書記官蔡東晏於原審審理時證稱：伊於96年
        11月27日執行現場查封，進行強制點交當時（即97年1
        月15日）有製作遺留物清單，如大型車床等物，而清單
        上雖載現場機器有4 個大車床，但印象中天花板上還吊
        有大型機具，即類似以鋼為材質之機械設備，可供吊重
        物移動，應該也包含軌道，看起來都是機械式組合，且
        若伊認為屬於機器配件，就只會記載主要機器名稱，並
        未在遺留物清單上記載得很詳細，至定著物範圍為法律
        問題，原則上以搬離會損壞房屋結構者才成立等語（見
        原審卷第71頁反面至72頁、第73頁反面）。
      證人即現場搬運工人李峰霖於原審審理時證稱：伊曾至
        系爭房屋內搬運機台及周邊設備，亦即車床及電源配線
        等物，當天伊有叫1 名工人去幫忙，並用螺絲起子拆卸
        天車及軌道，又卸下工業用及一般用電配電開關箱之電
        線，再用鑿子打斷，而一般用電配電總開關箱裡面的電
        線也是連到機台裡面，至於車床則由他人拆卸，而現場
        車床、天車是放在一起的，因為要用以吊運東西，車床
        、天車、電線配線等物之後都一起運到新莊五股被告友
        人處，之後還要再裝起來等語（見原審卷第51至第54頁
        ）。
      證人陳昱銘於原審審理時證稱：伊曾於97年1 月15日點
        交程序時至系爭房屋內，並有拍照存證，工業用電配電
        開關箱中開關配線部分不見（第2830號他字卷第19頁中
        間照片），但因開關都還在，只要重新請工人來配線就
        可以用，一般用電配電開關箱裡面本來應該是鎢絲開關
        （第2830號他字卷第19頁下方照片），供1 樓工廠機械
        用電使用，被告應該是將機械、電線一起都搬走等語（
        見原審卷第74頁反面、第77頁）。
      再參以證人陳昱銘所提出97年1 月15日強制點交時所拍
        攝之現場照片（見原審卷第100 至101 頁），自編號2
        至4 之照片中可見車床附近吊有天車，且編號1 、2 、
        7、9 之照片亦可見車床附近確有天車軌道，足見1 樓
        室內天車及軌道、電源開關箱、電源配線、1 樓加蓋部
        分之天車及軌道應屬被告所遺留車床之附屬配備無訛。
      綜上，上開物品既為被告可搬遷之車床所有之附屬配備
        ，自難認被告有何不法所有意圖之主觀犯意。至證人陳
        昱銘雖多次證稱：天車及軌道與車床並未連結，亦未同
        意被告搬遷云云（見原審卷第75頁、第93頁反面），惟
        證人陳昱銘為告訴人乙○○於強制執行事件中之代理人
        ，與告訴人乙○○間具有相同利害關係，是其所述難謂
        無保留之虞，且證人蔡東晏已明確證稱因遺留物品繁多
        ，僅能就主要項目記載於遺留物清單中，是縱無載明於
        該遺留物清單內，然既屬可資搬移之車床附屬配備，仍
        屬被告所有自可一併遷移，故證人陳昱銘此部分證述仍
        不足作為對被告不利之認定。
    (2)夾層玻璃窗部分：
      證人李峰霖於原審審理時證稱：伊到現場時，見到夾層
        玻璃窗已經不在了，伊也未拆卸夾層玻璃窗等語（見原
        審卷第55頁、第57頁）。
      證人陳昱銘於原審審理時證稱：系爭房屋1 樓夾層有玻
        璃，但97年3 月1 日之後就被拆走，其中1 塊玻璃可能
        在拆下時破掉，有留置在現場，但被告搬遷時，伊並未
        在現場等語（見原審卷第75頁反面）。
      證人謝愛珠於原審審理時證稱：97年2 月29日伊巡視時
        ，還有見到夾層玻璃窗，97年3 月1 日時就未見到玻璃
        窗，但伊不知道此為何人拆卸或毀損，伊是負責早上開
        門晚上鎖門而已等語（見原審卷第79頁正、反面、第81
        頁）。
      綜上，證人李峰霖證稱當場並未見到夾層玻璃窗，而證
        人陳昱銘、謝愛珠雖證稱97年2 月29日仍見到夾層玻璃
        窗，97年3 月1 日後則該玻璃窗已不見等情，並提出現
        場照片為證（第2830號他字卷第18頁上方及中間照片、
        原審卷第102 頁），惟渠等均未在現場目擊該玻璃窗為
        何人所竊，自難遽認此係被告所竊取，且證人陳昱銘所
        稱仍有1 塊玻璃窗破損留置現場，則此部分究涉毀損或
        竊盜，公訴意旨亦未敘明，本院自無從審究，更不得將
        此一起訴事實記載模糊不明之不利益歸於被告。
  2.被訴毀損部分：
    (1)2 樓窗戶部分：
      證人陳昱銘於原審審理時證稱：系爭房屋2 樓窗戶之氣窗
      窗框不見（第2830號他字卷第20頁上方及中間照片），那
      原本應該是裝設冷氣之處，被告拆卸冷氣機時，將窗框併
      同帶走，但被告不是刻意將窗戶弄壞等語（見原審卷第77
      頁反面）；證人謝愛珠於原審審理時證稱：系爭房屋2 樓
      窗戶窗框及玻璃均不見等語（見原審卷第80頁）；而被告
      於警詢中亦自承：可能因拆卸而破壞窗戶等語（見第2830
      號他字卷第57頁）；復有現場照片在卷可憑（見他字卷第
      20 頁 上方及中間照片）。則前開2 樓房間窗戶窗框及玻
      璃不見一事應可歸咎於被告無疑，惟參以被告遺留於系爭
      房屋內之遺留物品數量甚多，於僱工拆卸時，自有不慎毀
      損該窗戶窗框之可能，再酌以證人陳昱銘之證述及現場照
      片可知，該窗戶窗框亦不能排除於工人因拆卸冷氣機而不
      慎損毀或滅失之情形，況與上揭被告以焊接方式蓄意毀損
      1 樓增建處牆壁鐵片部分之行為有所不同，自難遽以推論
      謂被告有何毀損之故意甚明。
    (2)空調風管部分：
      證人陳昱銘於原審審理時證稱：1 樓本來有大型冷氣機，
      並透過風管去送風，空調風管是連結在1 樓冷氣機上（第
      2830號他字卷第18頁上方照片），另一空調風管也是裝在
      1 樓另1 台冷氣主機上（第2830號他字卷第22頁下方照片
      ），被告將冷氣機都搬走等語（見原審卷第75頁、第76頁
      反面）；證人李峰霖於原審審理時證稱：伊有拆卸空調風
      管，此為冷氣出風口需用之零件，材質是鐵片，用螺絲起
      子即可拆卸，伊當天也有拆走冷氣機等語（見原審卷第53
      至54頁）。綜合上開證人所述，該空調風管係供冷氣機使
      用，被告又將冷氣機拆離，及證人蔡東晏上開所稱若認屬
      機器配件，僅於遺留物清單上記載主要機器名稱等情，應
      可認空調風管係供冷氣機使用之配備，同屬被告所有。此
      部分既非告訴人乙○○所有，自不能認此部分告訴係屬合
      法，況上開證人陳昱銘、李峰霖均稱被告將空調風管連同
      冷氣搬離等情明確，告訴人乙○○所提供之1 樓室內照片
      中亦未見空調風管（第2830號他字卷第18頁上方照片），
      公訴意旨仍認此部分為毀損（見原審卷第74頁），顯有誤
      會。又告訴人乙○○雖提出之1樓增建部分之空調風管照
      片（第2830號他字卷第22頁下方照片），惟根據該照片內
      容，僅見該空調風管部分失去支架支撐而掉落地面，無以
      確認其遭毀損之狀況，更不能遽以推論被告確有毀損空調
      風管之犯行甚明。
    (3)1 樓電源配線部分：
      系爭房屋1 樓電源配線為被告所遺留車床之附屬配備，實
      為被告所有，可併同車床搬移，已如前述，此部分既屬被
      告所有，告訴人乙○○雖提出現場照片（第2830號他字卷
      第19頁中間及下方照片），亦難謂被告有何毀損他人電源
      配線之犯行。又上開1 樓電源配線既非告訴人乙○○所有
      ，自不能認此部分告訴係屬合法。
  (五)綜上所述，被告於上開時地，僱用不知情之工人李峰霖等人
    拆卸其遺留於系爭房屋內之物品，並將1 樓室內天車及軌道
    、電源開關箱、電源配線、空調風管、1 樓加蓋部分之天車
    及軌道等物併同運離之事實，檢察官未提出適合於證明犯罪
    事實之積極證據，並闡明其證據方法與待證事實之關係。而
    卷內訴訟資料，逐一剖析，參互審酌，仍無從獲得被告成立
    前開犯行之確切心證，檢察官所舉出之事證並不能證明被告
    有何具有不法所有意圖之主觀要件，以及竊取或毀損他人之
    物之客觀行為，是仍有合理之懷疑存在，而無從形成為被告
    有罪之確信，此外，復查無其他積極證據足認被告有檢察官
    所指之上述犯行，然檢察官認此與前揭有罪部分為實質上一
    罪之關係，即不另無罪及不受理判決之諭知。
三、原審以被告前揭有罪部分事證明確，適用刑法第354 條、第
    320 條第1 項、第41條第1 項前段、第51條第5 款規定，並
    審酌被告於系爭房屋易主後，竟趁搬移遺留物之際，毀損該
    屋牆壁鐵片，並竊取系爭房屋2 樓前陽台之不鏽鋼門，造成
    告訴人乙○○極大困擾，惡性非小，以及其犯罪手段、所生
    之危害暨犯罪後態度等一切情狀，分別論以毀損罪、竊盜罪
    ，各量處有期徒刑4 月、3 月及均諭知易科罰金之折算標準
    ，並定應執行刑為有期徒刑6 月，且諭知易科罰金之折算標
    準以新臺幣1仟元折算1日。核其認事用法，並無不合，量刑
    亦甚妥適。而以上不另為無罪及不受理諭知部分，其認定理
    由如上，亦無不合，被告上訴否認犯行，為無理由，應予駁
    回。
據上論斷，應依刑事訴訟法第368條，判決如主文。
本案經檢察官李良忠到庭執行職務。
中    華    民    國    99    年    11    月    11    日
                  刑事第二庭  審判長法  官    洪光燦
                                    法  官    林恆吉
                                    法  官    楊照男
以上正本證明與原本無異。
不得上訴。
                                    書記官    陳紀語
中    華    民    國    99    年    11    月    11    日
附錄：本案論罪科刑法條全文
刑法第354 條毀棄、損壞前二條以外之他人之物或致令不堪用，
足以生損害於公眾或他人者，處二年以下有期徒刑、拘役或五百
元以下罰金。
刑法第320條第1項
意圖為自己或第三人不法之所有，而竊取他人之動產者，為竊盜
罪，處五年以下有期徒刑、拘役或五百元以下罰金。
意圖為自己或第三人不法之利益，而竊佔他人之不動產者，依前
項之規定處斷。
前二項之未遂犯罰之。

司法院資訊處製作；財團法人民間司法改革基金會備份。
